# 关于土地置换房屋的特殊情况该如何处理。

提问人：Pinkman9527 时间：2018-07-22 17:30:52
被审计单位A企业于 2014 年将自有土地（原值 50 万，净值 40 万）一处与房地产开发商签订联合开发协议，协议中约定A企业投出土地，在房屋建成时无偿转让部分商铺（ 400 平米）给A企业；A企业所拥有的土地在转让给开发商时产生的一系列税费由开发商承担。
房屋于 2016 年建成，开发商已将约定中的商铺交付A企业，同时，A企业在开发商手中购买了商铺（ 100 平米，单价 2 万，总价 200万）连同约定转让的商铺一起装修使用。开发商在转让土地时缴纳土地增值税等税费共计 30 万（税局核定土地销售价为 100 万）。由于种种原因，开发商未能办理相关产权证。 疑问 1 ：该项协议中A企业与开发商是不是不构成联合开发形式？ 疑问 2 ：该项土地转让时产生的土地增值税等税费是否应该在A企业做账务处理？如何进行账务处理？ 疑问 3 ：协议中约定无偿转入的 400 平米商铺该如何进行计量入账？ 如果描述的有不清晰的地方请老师们提出，谢谢~

回答人：chenyiwei
此类合作模式中，虽然通常是由房地产开发企业主导，但为了节省税费，一般土地不过户，而是在出土地一方（A）的体内设立单独项目部的方式实施。相应地，该合作项目部的账务需完整纳入A的报表内（包括应缴纳的土地增值税等税费）。合作结束后，A按协议约定无偿分得的商铺可按届时取得时的公允价值入账，与换出土地的原账面价值之间的差额确认为资产处置损益。A按市场价购买的商铺则按实际购买成本入账。

提问人：zhangchunl 时间：2018-07-23 22:47:10
陈版，根据描述应是A土地转给开发商，可否认为开发商以 400 平房产抵土地款？如土地仍在A名下，开发商将来取得房产对价应为投入的建设款。

回答人：chenyiwei
也可以这样理解。

提问人：Pinkman9527 时间：2018-07-24 19:51:56
陈版，请问如果A按协议约定无偿分得的商铺因为各种原因公允价值无法取得该怎么处理？

回答人：chenyiwei
这种情况应很少见。如果确实出现此类情况，则以换出土地的原账面价值和A对该项目的其他投入之和计量换回商铺的成本。

提问人：Pinkman9527 时间：2018-07-30 15:50:08
陈版，还得再麻烦您一下。这个情况是被审计单位A已经先将土地过户到房地产开发商名下进行的开发，只能获取到A公司原土地的账面价值，以及当时房地产开发商缴纳税费的明细。那是不是就以原土地的账面净值和开发商承担的税费合计来计量换回的商铺成本？

回答人：chenyiwei
多数情况下，（ 1 ）双方谈判合作条款时应该对未来商铺的价值有预估，并据此成交；（ 2 ）日后收回商铺时点上该商铺的公允价值应该是可以确定的。所以完全以原始投入的账面价值来计量商铺的可能性并不大。